【裁判字號】    89,訴,274
【裁判日期】    890322
【裁判案由】    妨害自由等
【裁判全文】
臺灣高雄地方法院刑事判決                         八十九年度訴字第二七四號
    公  訴  人  臺灣高雄地方法院檢察署檢察官
    被      告  丙○○
右列被告因妨害自由等案件，經檢察官提起公訴（八十八年度偵字第二六八０五號）
，本院判決如左：
    主  文
丙○○傷害人之身體，處拘役肆拾日，如易科罰金以參佰元折算壹日。
    事  實
一、丙○○與乙○○間因甲○○（為丙○○之前夫）感情之糾紛，而於民國八十八年
    九月二十九日下午五時許，在高雄市○○區○○街二十六號之八處所，發生爭執
    ，丙○○遂基於傷害之故意，以徒手毆打乙○○，致乙○○受有頭部外傷併左眼
    眶、臉頰瘀傷、前胸刮傷等傷害。
二、案經乙○○訴由高雄市警察局小港分局報告高雄地方法院檢察署檢察官偵查起訴
    。
    理  由
一、訊據被告丙○○對於上揭時地傷害告訴人乙○○等情坦承不諱，惟辯稱係雙方互
    毆云云。經查：右揭事實業據告訴人乙○○指訴綦詳，且被告坦承係與告訴人間
    互毆彼此成傷，無從分別何方先為不法侵害之行為等情（見本院八十九年二月九
    日審判筆錄），又按正當防衛必須對於現在不法之侵害始得為之，侵害業已過去
    ，即無正當防衛可言。至彼此互毆，又必以一方初無傷人之行為，因排除對方不
    法之侵害而加以還擊，始得以正當防衛論，故侵害已過去後之報復行為，與無從
    分別何方為不法侵害之互毆行為，均不得主張防衛權，最高法院三十年上字第一
    ０四０號判例可資參照，是以，被告主張互毆並未符合正當防衛之阻卻違法要件
    。此外復有高雄市立小港醫院出具驗傷診斷書乙紙附卷可稽，本件事證明確，被
    告右揭傷害犯行洵堪認定，應依法論科。
二、核被告丙○○所為，係犯刑法第二百七十七條第一項之傷害罪。爰審酌被告犯罪
    之動機、手段，犯罪時所受之刺激及其品性、智識程度、犯罪所生之傷害輕重，
    及犯罪後態度等一切情狀，量處如主文所示之刑，並諭知易科罰金之折算標準。
三、公訴意旨另認被告為剝奪告訴人行動自由，以阻止告訴人與甲○○一同出國，將
    告訴人所有皮包一只強行取走，嗣隨即通知乙○○配偶丁○○取回轉還告訴人，
    因認被告涉有刑法第三百零二條第一項剝奪他人行動自由罪等語，惟查：據證人
    甲○○於本院審理時證述：「（問：乙○○有向你說皮包被搶走？）當時沒有說
    ，離開現場很久後，她才說東西放在我弟弟（案發現場處）那裡」、「（皮包）
    是我前幾天載她去時放的」（見本院八十九年二月九日審判筆錄），是以，告訴
    人所稱有向甲○○告知皮包遭被告搶走等情，並不足採。另證人即到場處理之警
    員戊○○於本院證述伊到場時並沒有人說有搶奪情事，也沒有在現場看到皮包等
    物（見本院八十九年三月十日審判筆錄）。而證人即告訴人之夫丁○○亦證述於
    案發當天晚上八、九點即打電話要求伊去新昌街拿告訴人之皮包等語（見八十九
    年三月八日審判筆錄），綜上，尚難認有公訴人所稱被告強搶告訴人之皮包而剝
    奪告訴人之行動自由。況且能否如願搭乘飛機、輪船及居位旅社等是意願自由而
    非行動自由之問題，縱行為人有扣留他人之身分證等證件，但他人之人身行動自
    由毫末受到剝奪，台灣高等法院四十五年十月份座談會亦採此見解，是故被告縱
    有扣留告訴人之證件，亦仍與刑法第三百零二條剝奪他人行動自由罪之構成要件
    有間，此外依告訴人所呈之錄音帶亦僅被告坦承有毆打告訴人等情，而無涉及是
    否有搶奪犯行，尚難僅憑告訴人之指訴及錄音帶一捲即證明被告有公訴人所述之
    犯行，本院復查無其他積極之證據足資證明被告有何妨害自由之犯行，本應為無
    罪之諭知，惟此部分公訴人認與上開論罪科刑部分有方法結果牽連犯之裁判上一
    罪關係，爰不另為無罪之諭知，附此敘明。
據上論斷，應依刑事訴訟法第二百九十九條第一項前段，刑法第二百七十七條第一項
、第四十一條，罰金罰鍰提高標準條例第一條前段、第二條，判決如主文。
中        華       民       國      八十九     年    三    月   二十二  日
                                     臺灣高雄地方法院刑事第二庭
                                         法  官   廖  建  瑜
右正本證明與原本無異。
如不服本判決，應於判決送達後十日內，向本院提出上訴狀。
                                         書記官   歐  文  政
中    華    民    國      八十九      年      三      月      二十三    日
附錄本判決論罪之法條全文
刑法第二百七十七條條第一項
傷害人之身體或健康者，處三年以下有期徒刑、拘役或一千元以罰金。


司法院資訊處製作；財團法人民間司法改革基金會備份。
